臺灣高雄地方法院民事判決　　　　　 110年度雄小字第2355號
原　　　告　李建興　

被　　　告　鄭夙雯（原名鄭沛紜）

上列當事人間給付票款事件，本院民國110 年10月25日辯論終結
，判決如下：
    主  文
被告應給付原告新臺幣90,000元。
原告其餘之訴駁回。
訴訟費用新臺幣1,000元由被告負擔。
本判決第1 項得假執行。
    事實及理由
一、原告主張：原告執有被告所簽發票號AG0000000 號、發票日
    民國108 年11月25日、面額新臺幣（下同）90,000元之支票
    乙紙（下稱系爭支票），系爭支票屆期經原告提示，遭以存
    款不足而不獲付款，爰依票據法律關係請求被告給付票款等
    語。並聲明：被告應給付原告90,000元及自起訴狀附表利息
    起算日起至清償日止按起訴狀附表所載利率計算。
二、被告則以：被告前在108 年11月25日系爭支票向阿助借款，
    預扣利息後實拿70,000元，每週給付利息5,000 元至109 年
    3 月阿助表示不能用人頭帳戶止，之後改為超商列印條碼繳
    款至109 年4 月28日，已繳了將近80,000元利息，被告不認
    識原告等詞置辯。並聲明：原告之訴駁回。
三、得心證之理由：
  ㈠按票據債務人不得以自己與發票人或執票人之前手間所存抗
    辯之事由對抗執票人，但執票人取得票據出於惡意者，不在
    此限；以惡意或有重大過失取得票據者，不得享有票據上之
    權利；無對價或以不相當之對價取得票據者，不得享有優於
    其前手之權利，票據法第13條、第14條分別定有明文。次按
    主張以惡意或有重大過失取得票據，不得享有票據上權利之
    一造，應就此一利己事實負舉證之責任；所謂不得享有優於
    其前手之權利，固指前手之權利如有瑕疵，該取得人即應繼
    受其瑕疵，人的抗辯並不中斷；如前手無權利時，取得人即
    不能取得權利而言，惟該前手權利瑕疵或無權利之抗辯事由
    ，仍應由票據債務人負證明之責（最高法院103 年度台簡上
    字第6 號、89年度台上字第1313號判決意旨參照）。原告請
    求被告給付票款，被告則以前詞為辯，經查：
  ⒈本件原告執有被告所簽發之系爭支票，經提示未獲付款，有
    系爭支票及退票理由單在卷可稽並兩造所不爭執，可信為真
    正。
  ⒉被告固抗辯向阿助借款所得僅70,000元，且已還款約80,000
    元利息乙情，並提出對話紀錄及交易明細等為證。惟原告否
    認認識阿助，主張係因貨款取得系爭支票，是依上開意旨，
    應由票據債務人即被告證明原告取得票據為有惡意。然被告
    所提之上開事證要難證明原告係因惡意或重大過失取得系爭
    支票。
  ⒊又原告雖自陳因收取50,000元貨款而取得系爭支票等語。然
    依上開規定，縱原告僅以50,000元對價取得系爭支票，其僅
    不得享於優於其前手之權利，而非其取得系爭支票之對價。
    而本件原告否認認識阿助，被告亦未證明原告係自阿助處取
    得系爭支票，復未證明原告之前手就系爭支票權利小於票面
    金額。難認原告行使系爭支票之權利受原告與阿助間法律關
    係之限制。
  ㈡末按在票據上簽名者，依票上所載文義負責；發票人應照支
    票文義擔保支票之支付，票據法第5 條第1 項、第126 條定
    有明文。本件被告簽發系爭支票，自應依票載金額負給付票
    款之責。原告雖請求被告自起訴狀附表利息起算日即108 年
    9 月25日起至清償日止按起訴狀附表所載利率計算之利息，
    但起訴狀利率欄位為百分之○，下方則有劃圈塗改痕跡，未
    記載利率為何，民事訴訟採當事人進行主義，當事人未主張
    者即無從審酌或擅自定之，利率既為空白，則原告請求之利
    率應視為百分之0。
四、從而，原告依票據法律關係請求被告給付90,000元為有理由
    ，應予准許。逾此範圍之請求無理由，應予駁回。
五、本件原告勝訴部分係小額程序為被告敗訴之判決，依民事訴
    訟法第436 條之20規定，就原告勝訴部分應依職權宣告假執
    行。
六、本件事證已臻明確，兩造其餘攻擊防禦及證據方法，於本判
    決結果不生影響，爰不一一論述。
七、訴訟費用負擔之依據：民事訴訟法第79條。本件訴訟費用額
    ，依職權確定如主文所示金額。
中    華    民    國    110   年    11    月    8     日
                  高雄簡易庭  法      官  楊詠惠
以上正本係照原本作成。
民事訴訟法第436 條之24第2 項：對於本判決之上訴，非以違背
法令為理由，不得為之。
如對本判決上訴，須於判決送達後20日內向本院提出上訴狀，並
須表明原判決所違背之法令及其具體內容與依訴訟資料可認為原
判決有違背法令之理由。
中    華    民    國    110   年    11    月    8     日
                              書  記  官  蔡佩珊